最高法院刑事判決　　　　　　　　　　　　　　　九十一年度台上字第七０六六號
　　上　訴　人　甲○○
右上訴人因違反毒品危害防制條例等罪案件，不服台灣高等法院中華民國八十九年八
月三十一日第二審判決 (八十九年度上訴字第一九七四號，起訴案號：台灣桃園地方
法院檢察署八十八年度偵字第一一四五三號），提起上訴，本院判決如左：
    主  文
原判決關於施用第一級毒品部分撤銷，發回台灣高等法院。
其他上訴駁回。
    理  由
一、發回部分（即施用第一級毒品部分）：
本件原判決認定上訴人甲○○（原名林富賓，於民國八十六年八月十五日更名）曾因
施用毒品案件，分別被依台灣桃園地方法院八十七年度訴字第四四０號及八十八年度
毒聲字第一二八六號裁定送觀察、勒戒後，均認無繼續施用毒品之傾向，經台灣桃園
地方法院於八十七年十二月十四日以八十七年度訴字第四四０號判決免刑，及台灣桃
園地方法院檢察署檢察官於八十八年三月二十四日以八十八年度偵字第二三四二、三
四九七號處分不起訴。詎又基於概括之犯意：(一)、自八十八年七月間起連續在桃園縣
桃園市○○街二十一號住處或其朋友家，非法施用第一級毒品海洛因，約一天施用一
次，非法施用至八十八年十二月二十四日，其間分別於八十八年七月十七日下午一時
許，為警在上址查獲，扣得海洛因淨重三點四三公克及注射針頭二支、吸管二支、塑
膠袋六只等物；於同年十月一日在桃園縣桃園警察分局接受定期採尿而被查獲；又於
同年十月七日，為警在台北縣中和市○○路五七一號巷口查獲。(二)、上訴人於前開時
地被查獲多次後仍不知悔改，又基於概括之犯意，斷斷續續不定期在不詳地點，施用
第一級毒品海洛因，復於八十九年一月二十五日上午四時許，在桃園縣龍潭鄉○○村
○○街一號「芝麻大酒店」六０一室，施用第一級毒品海洛因之際為警當場查獲，並
扣押海洛因淨重二十五．八公克及其所有供犯罪所用之注射針筒七支等情。因而撤銷
第一審關於論處上訴人連續施用第一級毒品罪刑部分之判決，改判仍論處上訴人連續
施用第一級毒品（累犯）罪刑，固非無見。
惟查：(一)、科刑判決所認定之事實，與所採用之證據不相適合者，即屬證據上之理由
矛盾。卷附桃園縣警察局大溪分局八十八年七月十七日搜索扣押證明筆錄記載當時在
桃園縣桃園市○○街二十一號上訴人住處查扣注射針筒二支、削尖吸管二支、塑膠袋
七個、海洛因毛重三點八公克等物。原判決卻認定說明當時查扣之塑膠袋有六只，並
以之為認定上訴人施用第一級毒品海洛因論據之一，核與卷內前開搜索扣押證明筆錄
之記載不符，已有可議。又扣押之塑膠袋是否為上訴人施用第一級毒品所用之物？何
以未依法宣告沒收？原審未加說明論述，亦有理由不備之可議。(二)、依刑事訴訟法第
三百七十一條規定，被告在第二審不到庭得逕行判決者，以經合法傳喚，而無正當理
由不到庭者為限，如被告雖經合法傳喚，而因疾病不能到庭，則除被告顯有應諭知無
罪或免刑判決之情形者或許用代理人之案件，得不待被告到庭，逕行判決外，即應依
同法第二百九十四條第二項停止審判之程序，不能援用上開規定，逕行為論處罪刑之
判決。上訴人於八十九年六月三十日已具狀檢送長庚紀念醫院診斷證明書影本向原審
陳明因重病住院治療，不能到庭受審，而其所檢送之診斷證明書載明：「病人（指上
訴人）因細菌性敗血症、咽後及頸椎硬膜外膿瘍、頸椎及頸脊髓病變，於八十九年六
月七日住院，於八十九年六月十日因病情惡化，接受緊急頸椎手術並轉入加護病房，
目前於病房中持續治療，病人目前因頸脊髓病變雙上肢偏癱，雙下肢癱瘓……不宜移
動或下床活動」等語（原審卷第三十三頁）。如果無訛，其未能於原審所定之期日到
庭，即非無正當理由，原審即應依同法第二百九十四條第二項規定於其能到庭前停止
審判之程序。原審不但未停止審判，且未調查上訴人不能到庭之原因是否已不存在，
竟仍持續予以傳喚，並認上訴人經合法傳喚，無正當理由，未於八十九年八月三十日
審判期日到庭，不待其陳述，逕行判處罪刑，尚嫌速斷。上訴人上訴意旨提出長庚醫
院八十九年九月二十日內載上訴人因頸椎及頸脊髓病變術後及泌尿道感染於八十九年
八月十七日入院，接受藥物及復健治療，目前仍住院治療中等情之診斷證明書一紙，
稱其於八十九年八月三十日原審審判期日未到庭非無正當理由，指摘原審不待其到庭
陳述逕行判處罪刑不當，非無理由，應認原判決關於施用第一級毒品部分有撤銷發回
更審之原因。
二、駁回部分（即施用第二級毒品部分）：
按刑事訴訟法第三百七十六條所列各罪之案件，經第二審判決者，不得上訴於第三審
法院，法有明文。上訴人施用第二級毒品安非他命部分，原審係依毒品危害防制條例
第十條第二項論處連續施用第二級毒品罪刑，該罪核屬刑事訴訟法第三百七十六條第
一款之案件，依上開說明，既經第二審判決，自不得上訴於第三審法院，上訴人竟復
對此部分提起上訴，顯為法所不許，應予駁回。
據上論結，應依刑事訴訟法第三百九十五條前段、第三百九十七條、第四百零一條，
判決如主文。
中      華      民      國    九十一    年     十二     月     十二     日
                              最高法院刑事第三庭
                                  審判長法官  董  明  霈
                                        法官  林  茂  雄
                                        法官  王  居  財
                                        法官  張  祺  祥
                                        法官  李  伯  道
      右正本證明與原本無異
                                              書  記  官
中      華      民      國    九十一    年     十二     月     十九     日
